【裁判字號】    89,易,742
【裁判日期】    900823
【裁判案由】    恐嚇
【裁判全文】
臺灣板橋地方法院刑事判決                          八十九年度易字第七四二號
    公  訴  人  臺灣板橋地方法院檢察署檢察官
    被      告  甲○○
                己○○
    共      同
右列被告因恐嚇案件，經檢察官提起公訴（八十八年度偵字第一九三二七號），爰判
決如左：
    主  文
甲○○、己○○均無罪。
    理  由
一、公訴意旨略以：被告甲○○、己○○共同經營巨東徵信社，與乙○○約定代為尋
    獲丁○○之報酬為新台幣（下同）七十萬元，乙○○亦於民國（下同）八十八年
    六月間依約給付報酬七十萬元完畢，詎甲○○、己○○竟基於意圖為自己不法所
    有之犯意聯絡，共同於八十八年八月十三日二十時許，在台北縣三峽鎮○○路十
    一號丁○○所開設之理髮店內，對乙○○恐嚇稱：需再交付三十萬元，否則要找
    黑道兄弟來，讓乙○○無法走出大門等語，並在上址內守候乙○○，致乙○○心
    生畏懼，不敢離去丁○○住所，不得已打電話向其妻求援，由其妻丙○○向友人
    調借面額三十萬之支票後，拿至丁○○之店內交予乙○○轉交甲○○、己○○，
    嗣於同日二十二時許，在上址經警查獲，並在甲○○身上查獲上開面額三十萬之
    支票一張。甲○○、己○○猶不知悔改，於八月十五、六日與不詳真實姓名成年
    男子基於意圖為自己不法所有之犯意聯絡，由該不詳姓名男子以電話邀約乙○○
    至台北縣三峽鎮○○路某餐廳內，對乙○○恐嚇稱：三十萬元不付的話，三日內
    會找到乙○○，找警察保護也沒有用等語，致使乙○○心生畏懼，乙○○遂於八
    月二十三、四日在台北市某餐廳內，交付三峽鎮農會為付款人，八十八年八月二
    十五日發票日，面額十五萬元之支票予該不詳姓名男子，因認被告共同涉犯刑法
    第三百四十六條第一項之恐嚇取財罪嫌。
二、按犯罪事實應依證據認定之，無證據不得推定其犯罪事實。又不能證明被告犯罪
    者，應諭知無罪之判決，刑事訴訟法第一百五十四條、第三百零一條第一項前段
    分別定有明文。而認定不利於被告之事實，須依積極證據，苟積極證據不足為不
    利於被告事實之認定時，即應為有利於被告之認定，更不必有何有利之證據。又
    告訴人之指訴係以使被告受刑事訴追為目的，是其陳述是否與事實相符，仍應調
    查其他證據以資審認，最高法院迭著有判例可循（最高法院三十年上字第八一六
    號、五十二年台上字第一三ＯＯ號判例參照）。
三、被告甲○○、己○○均否認有何恐嚇取財犯行，辯稱：乙○○自八十七年起，總
    共四次委託我們尋找丁○○，八十八年六月初約定三十萬，要我們找到丁○○，
    他簽發編號三、四、五號之支票支付，但因為丁○○不願意回到乙○○身邊，所
    以乙○○再次與我們約定，如果能帶丁○○回來，願付七十萬元，並先開編號六
    、七號二張面額二十萬之支票交給我們作為前金，約定於丁○○回來後，再給付
    三十萬元尾款，後來乙○○說是丁○○自己回來的，就不願意付尾款三十萬，我
    們認為是我們去勸回來的，向他要求尾款，乙○○就主動約我們於八十八年八月
    十三日當天，到丁○○所開之理髮廳，並且自願交付編號八之三十萬元支票，我
    們沒有恐嚇乙○○，而且也沒有限制乙○○離開理髮廳等語。公訴人係以告訴
    人乙○○之指述、證人丁○○之證述、證人丙○○之證述、編號八支票影
    本、告訴人已於八十八年八月十三日報警查獲被告，顯見其已無交付三十萬元
    之意願，豈有可能於八十八年八月十五、六日再主動交付十五萬元支票予被告之
    理？為其依據。經查：
  (一)告訴人之指訴部分：
  告訴人乙○○於八十九年八月十三日警訊中指訴：我於八十八年五月二十五日和
    同居女友丁○○吵架，結果她回去老家花蓮，因為我找不到她，朋友就介紹開徵
    信社之甲○○，甲○○表示他可以找到丁○○，但是要付三十萬元，到了六月六
    日甲○○打電話來說他已經找到丁○○，叫我和己○○一起去花蓮找丁○○，在
    松山機場甲○○表示要先把錢交給他，我就給他編號四、五的支票及現金五萬元
    ，共三十萬元，到了花蓮，我就和丁○○一起上來，六月十三日中午，甲○○打
    電話給我，表示三十萬元不夠，藉口他們找丁○○花費很多，叫我再交付二十萬
    元，否則要殺掉我，讓我在三峽地區不能立足，我心裡很害怕，只好答應他，並
    在當天下午二時許，在我女友丁○○所開設名師理髮廳前，我交付一張支票（編
    號六），結果甲○○又於六月三十日中午打電話給我，表示我付的錢不夠，他有
    很多黑道兄弟，要找兄弟來找我，叫我再準備二十萬元，他強硬表示如果不給，
    要找人把我作掉，我只好於當天下午再交付一張支票（編號七），想不到他們兩
    人還不滿足，於八月十三日晚上到名師理髮廳，說如果今天沒拿到錢，就馬上打
    電話找黑道兄弟讓我不能走出大門，我心裡害怕只好打電話調了（編號八）的支
    票，並乘機打電話報案等語，明確指訴被告二人於八十九年六月十三日、六月三
    十日及八月十三日共有三次恐嚇取財犯行。
  然查：告訴人乙○○於八十八年九月二日偵查中在蔡明熙律師之見證下，與被告
    簽立和解書，記載：立和解書人甲○○、己○○（下稱甲方）與乙○○（下稱乙
    方）雙方於民國八十八年八月十三日晚上九點三十分許，在台北縣三峽鎮○○街
    名師理髮店，因乙方認為張小姐是主動回來，而非甲方帶回；甲方則認為張小姐
    的歸來是甲方共同極力勸回的成果。因而雙方產生在付款上的認同分歧，而乙方
    家人在不清楚的情況下向警方報備，致引起警方亦誤認甲方似有恐嚇取財之嫌而
    將之移送法辦之情事。茲雙方已澄清誤會，且互相道歉並同意和解等語，有和解
    書一份在偵查卷第五十二頁可稽，告訴人乙○○隨即於八十八年九月二十二日開
    庭時，改口陳稱：被告要兩次二十萬元時沒有說要殺掉我，是八月十三日向我要
    三十萬元時，打電話到我家，在電話中說你如不付的話試試看，他並說要找人把
    我作掉，當天晚上在理髮店他並沒有說要找兄弟，只說叫我要解決，要處理等語
    （見偵訊筆錄）；嗣後再於八十八年十月四日偵查中翻異前詞，指訴：被告叫黑
    道的人事後來與我們和解，我因為害怕遭報復所以在庭上不太敢說實話，警訊所
    言均實在等語（見偵訊筆錄），然於公訴人起訴後，於本院調查時，又改口指述
    ：我原先只有答應付三十萬元，已經付清了，後來被告藉口花費過多，八十九年
    六月間向我要了兩次二十萬元的支票（即編號六、七），我是心甘情願的，並沒
    有遭被告恐嚇，只有八十八年八月十三日晚間遭被告恐嚇等語；最後一次於本院
    審理時，卻又稱：他們確實有恐嚇我，說不給錢要把我殺掉，要讓我怎麼死都不
    知道，八十八年八月十三日在理髮廳那一次等於是他們第三次恐嚇我了（見審理
    筆錄），其先後多次指述不一，所言憑信性甚低，尚難採信。
  (二)次查：就被告辯稱雙方自八十七年五月間起，即有委任關係乙節，本院多次訊問
    告訴人乙○○，其均不能清楚陳述究何時開始委任被告尋找丁○○、各次委任之
    約定報酬為何，先後陳稱：八十七年我有委託被告找丁○○，這次我付二十五萬
    元現金，找到人後我們就沒有再聯絡了，後來在八十八年五月，丁○○又跑走了
    ，然後我才打電話請己○○找丁○○，約定報酬為三十萬元（見八十九年六月一
    日訊問筆錄）；嗣後改口陳述：八十八年六月六日我才第一次委託他們找丁○○
    云云（見八十九年七月十四日訊問筆錄）；後又改口：八十七年有一次找被告幫
    我查丁○○到哪裡去，我有簽發支票給被告，我沒有委任他們四次，都是他們亂
    講的云云（見八十九年十一月二日訊問筆錄）。又自八十九年六月一日起，本院
    多次諭知告訴人乙○○應依照被告所提出之台北銀行吉林分行王泱人帳戶存摺明
    細，整理陳報其簽發支票予被告之次數、金額及原因，告訴人均拒不提出，拖延
    一年有餘，嗣經本院向三峽鎮農會查詢，證實被告所稱於八十七年兌現之支票二
    紙，確實係告訴人乙○○所有，有該會八十九年九月二日北縣峽農信字第五三Ｏ
    號函及檢附之支票影本二紙在卷可稽，告訴人始於九十年八月十三日委由告訴代
    理人遞狀陳報，承認其確於八十七年五月間第一次委任被告並簽發編號一之支票
    ；於八十七年十一月間，第二次委任被告簽發編號二之支票；於八十八年六月間
    ，已是第三次委任被告，有刑事補充告訴理由狀一份在卷足憑，足認告訴人所言
    不實。
  (三)末查：雖證人丁○○、丙○○均到庭附和告訴人之指述，惟其二人分別為告訴人
    乙○○之同居女友及配偶，其所述已有偏頗之虞，難以遽信，況丁○○結證稱：
    被告晚上八點到我店裡，找乙○○，當時店內有客人，我在忙，他們說要坐一下
    ，乙○○進來後，被告說要三十萬元，他們兩人口氣不好，說不付就要叫黑道兄
    弟過來，看他如何走出這個門，乙○○就打手機聯絡他太太，要他太太拿支票過
    來等語（見八十九年五月五日訊問筆錄），然依被告提出之名師理髮廳現場照片
    七張及告訴人提出之理髮店照片四張及平面圖，該理髮廳位於一樓大馬路旁，外
    牆係透明玻璃，小客廳與理髮椅之間，並無隔間，且依丁○○所稱，案發當時，
    該店並未暫停營業，而有客人在場理髮，若丁○○在招待客人之際，尚可以明確
    聽聞被告恐嚇取財之具體內容，則在場之其他客人，應亦得以聽聞，被告二人是
    否會在其他客人面前，當眾恐嚇取財，實不無可疑之處，尚難僅憑證人丁○○、
    丙○○之證詞，即對被告為不利之認定。
  (四)公訴人認被告推由某不詳姓名之成年男子，恐嚇告訴人，取得編號九之支票一張
    云云，惟該支票經查係第三人戊○○所兌現，有支票影本一張在卷可稽，經傳訊
    證人戊○○到庭結證稱：支票是賴正吉給我向我調錢，我以前擔任板橋市○○街
    三十之二號地下二樓「海山鋼琴酒吧」的會計，賴是酒店的股東，他八十九年底
    向我借了五六十萬，給我支票，我對票的來源沒有懷疑，他一個月付我三千元的
    利息，我不認識被告二人等語（見本院九十年六月五日、七月十日訊問筆錄），
    而全國名為賴正吉之人，達三十人，有法務部戶役政連結作業系統表一份可參，
    戊○○亦表示其無法確定何者為交付支票之賴正吉，是尚難僅憑告訴人之指訴，
    認定編號九之支票，係被告指使他人恐嚇取財所得。
  (五)又被告於八十九年五月四日本院調查時，聲請調閱乙○○、己○○等人所使用之
    行動電話通聯，欲證明當天係乙○○主動聯絡其等前往理髮店收取尾款乙節，經
    調閱徵信社之00000000號、乙○○之Ｚ000000000號行動電話
    ，及己○○Ｚ000000000號行動電話等電話通聯，均已逾保存時限，而
    無從查證，有中華電信股份有限公司台灣北區電信分公司、遠傳電信股份有限公
    司函文在卷可稽，附此敘明。
  (六)綜上，本案告訴人前後指訴不一，證人丁○○、丙○○分別為告訴人之同居女友
    、配偶，其等證詞有偏頗告訴人之虞，均難以採信，雖被告就編號六、七之支票
    ，究屬第三次委任之報酬或第四次委任之前金，所述情節不一，然公訴人並未能
    就被告之恐嚇取財犯行為充分舉證，本院復查無其他積極證據，足資認定被告有
    何恐嚇取財犯行，仍屬不能證明被告犯罪，應均依刑事訴訟法第三百零一條第一
    項，為無罪之諭知。
四、至被告己○○是否涉犯公司法第十五條第一項經營公司登記範圍以外之業務罪，
    應由公訴人另行偵查。
中      華      民      國    九十      年      八      月    二十三    日
                                          法  官    蕭  一  弘
右正本證明與原本無異。
如不服本判決，應於判決送達後十日內，向本院提出上訴狀。
                                          書記官    郭  玉  芬
中      華      民      國    九十      年      八      月    二十四    日
附表一：
┌─┬─────────┬────────┬──────┬───────┐
│編│票號、面額、發票日│被告於本院審理中│被告於內勤檢│告訴人之說法  │
│號│                  │之說法          │察官訊問時之│              │
│  │                  │                │說法        │              │
├─┼─────────┼────────┼──────┼───────┤
│一│ＣＨ0000000│第一次委任之報酬│未提及      │承認有開票，但│
│  │號、三萬元、八十七│二十萬元，其餘以│            │報酬總額不明  │
│  │年五月二十一日    │現金支付        │            │              │
├─┼─────────┼────────┼──────┼───────┤
│二│ＣＨ0000000│第二次委任之報酬│未提及      │承認有開票，總│
│  │號、五萬元、八十七│二十五萬元，其餘│            │額不明        │
│  │年十一月二十七日  │以現金支付      │    │              │
├─┼─────────┼────────┼──────┼───────┤
│三│ＣＨ0000000│第三次委任之報酬│約定找到張秋│第三次委任，約│
│  │號、五萬元、八十八│為三十萬元，均以│菊付三十萬元│定三十萬元找到│
│  │年六月十日        │支票支付        │，勸回丁○○│丁○○        │
│  │                  │                │再加四十萬元│              │
│  │                  │                │            │              │
├─┼─────────┼────────┼──────┼───────┤
│四│ＣＨ0000000│同右            │同右        │同右          │
│  │十五萬元、八十八年│                │            │              │
│  │六月七日          │                │            │              │
├─┼─────────┼────────┼──────┼───────┤
│五│ＣＨ0000000│同右            │同右        │同右          │
│  │十萬元、八十八年六│                │            │              │
│  │月八日            │                │            │              │
├─┼─────────┼────────┼──────┼───────┤
│六│ＣＨ0000000│第四次委任約定七│同右        │被告第一次恐嚇│
│  │二十萬元、八十八年│十萬元，除了找到│            │取財          │
│  │六月十三日        │還要勸回丁○○，│            │              │
│  │                  │先支付四十萬元前│            │              │
│  │                  │金，丁○○回來後│            │              │
│  │                  │，再付尾款三十萬│            │              │
│  │                  │元              │            │              │
├─┼─────────┼────────┼──────┼───────┤
│七│ＣＨ0000000│第四次委任之前金│同右        │被告第二次恐嚇│
│  │二十萬元、八十八年│                │            │取財          │
│  │六月三十日        │                │            │              │
├─┼─────────┼────────┼──────┼───────┤
│八│ＣＨ0000000│第四次委任之尾款│第四次委任要│被告第三次恐嚇│
│  │三十萬元、八十八年│                │求找到丁○○│取財          │
│  │八月十三日        │                │之報酬      │              │
├─┼─────────┼────────┼──────┼───────┤
│九│ＣＨ0000000│未索取，不知情  │同上        │被告第三次恐嚇│
│  │十五萬元、八十八年│                │            │經報警查獲後，│
│  │八月二十五日      │                │            │推派四十歲之不│
│  │                  │                │            │詳男子恐嚇取財│
├─┼─────────┼────────┼──────┼───────┤
│十│ＣＨ0000000│不知情          │不知情      │因編號九之支票│
│  │十五萬元、八十九年│                │            │止付，上開男子│
│  │一月五日          │                │            │於八十八年十二│
│  │                  │                │            │月五日要求換票│
└─┴─────────┴────────┴──────┴───────┘


司法院資訊處製作；財團法人民間司法改革基金會備份。
